最高法院刑事判決　　　　　　一○○年度台上字第二九一○號
上　訴　人　簡廷安
選任辯護人　劉叡輝律師
上列上訴人因偽造有價證券案件，不服台灣高等法院台中分院中
華民國九十九年一月二十七日第二審更審判決（九十八年度上更
(一)字第二五六號，起訴案號：台灣台中地方法院檢察署九十六年
度偵字第三九二七號【原判決誤載為第三九二號】），提起上訴
，本院判決如下：
    主  文
原判決撤銷，發回台灣高等法院台中分院。
    理  由
本件原判決撤銷第一審之科刑判決，改判仍論處上訴人簡廷安共
同意圖供行使之用，而偽造有價證券罪刑（處有期徒刑一年八月
，並為相關從刑之宣告）。固非無見。
惟查：（一）刑法上所謂偽造私文書或偽造有價證券，以無權簽
發之人冒用他人名義簽發為要件，即須具備偽造之犯罪故意，未
經他人同意而冒用其名義為之。依卷內資料，證人吳宸慧於第一
審證稱：「（你簽黃瑞蓉的名字，林英鴻是如何跟你說的？）他
說黃瑞蓉是他的人頭保，當天有事臨時沒有辦法來，請我幫忙代
簽，他說不會有事」。於原法院上訴審證謂：「（民國八十六年
十一月二十七日當天你有到馬自達公司去辦理對保？）那個時候
是因為林英鴻先生說黃小姐沒有辦法到現場，黃小姐有委任一些
資料，請我去幫忙」。於原審即更一審證以：「（對保時你有替
黃瑞蓉簽名嗎？）林英鴻說保證人臨時有事沒有來，所以委託林
英鴻請人代簽，林英鴻拜託我代簽，林英鴻拿證件及委託書給我
看，說沒有問題，我說這不可以，林英鴻說沒有問題，不然他沒
有業績，有事他要負責，我就代簽黃瑞蓉的名字」等語（第一審
卷第七十五頁，原審上訴審卷第四十九頁，原審更一審卷第四十
二頁，原判決正本第八頁第十一至十四行，第九頁第二至六行）
。其所述「林英鴻表示黃小姐有委任，及有委託書云云」，如果
屬實，則吳宸慧是否誤認已經黃瑞蓉之委託授權？並非無疑。又
依原判決事實記載：上訴人經其姐同意，欲以其姐簡鳳娥名義貸
款購車，但無法覓得適當之不動產連帶保證人（即俗稱房保）；
因如無不動產連帶保證人，貸款公司即不會同意核貸，乃由林英
鴻提議以人頭保證人充之，並須由上訴人給付人頭保證人之佣金
，而經上訴人同意等情（原判決正本第二頁第二至七行）；其理
由並依憑證人林賢杉證稱：伊有借新台幣一萬五千元給上訴人，
因上訴人說要車，要人頭保等語為證據，而認上訴人確有支付所
謂人頭保證人之代價（原判決正本第十三頁第四至六行）。如若
無訛，林英鴻所提議之「人頭保證人」究何所指？係指得他人之
同意借用他人之名義為之，而給予代價？抑或逕行假冒他人之名
為之？如係指後者，則何以上訴人需給付人頭保證人佣金？如係
前者，即難謂有偽造他人之私文書或有價證券之犯意，實情如何
？即應予釐清。綜上所述，上訴人及吳宸慧有無因林英鴻之誤導
，而誤認已經黃瑞蓉同意收取代價擔任人頭保證人，而授權得代
其簽署相關文書及本票？饒堪研求。此攸關上訴人有無偽造他人
之私文書及有價證券之犯罪故意之認定，原審就此未詳予剖析釐
清，遽行判決，尚嫌速斷。（二）判決所載之事實及理由相互牴
觸，或判決之理由前後不相一致者，均屬判決所載理由矛盾，依
刑事訴訟法第三百七十九條第十四款之規定，其判決當然為違背
法令。原判決於理由說明：上訴人與林英鴻共同推由張君瑋委由
不知情之成年刻印人員偽造「黃瑞蓉」之印章一顆，係間接正犯
等旨（原判決正本第十七頁倒數第七、八行）。然其事實欄則認
定：由於欠缺黃古汶（即黃瑞蓉）之印章，不知情之張君瑋乃當
場委由不知情之刻印店成年人員偽刻「黃瑞蓉」之木質印章一顆
等情（原判決正本第二頁倒數第八至十行），則此部分張君瑋所
為，究否出於上訴人之授意？原判決事實之認定及理由之說明不
相一致，即有判決理由矛盾之違背法令。（三）有罪判決所憑之
證據及其說明理由須與卷內之證據資料相適合，否則即屬證據上
之理由矛盾。原判決於理由欄記載：證人黃瑞蓉於第一審證稱；
共簽幾次名字忘記了，是林英鴻翻給伊簽的等語；及證人黃瑞蓉
於原審亦結證稱：上訴人係伊保險公司同事，當天去對保，係由
伊開車載上訴人，及載另一位保險公司女同事一起前去看車，上
訴人亦知該女同事係伊等之保險公司同事等語，而採為判決基礎
（原判決正本第六頁倒數第七、八行，第十二頁第八至十一行）
。然依卷內資料，黃瑞蓉於第一審及原審均未到庭作證，原判決
上開所載，似係證人吳宸慧之證述，原判決所採證據與卷內訴訟
資料不符，有證據上理由矛盾之違背法令。且此部分本院前次發
回意旨已予指明，原判決乃未予置理，以致瑕疵依然存在，自屬
無可維持。上訴意旨執此指摘，即非無理由。應認原判決仍有撤
銷發回之原因。
據上論結，應依刑事訴訟法第三百九十七條、第四百零一條，判
決如主文。
中    華    民    國  一○○  年    五    月  三十一  日
                      最高法院刑事第五庭
                          審判長法官  林  永  茂  
                                法官  蘇  振  堂  
                                法官  林  立  華  
                                法官  蔡  國  在  
                                法官  陳  春  秋  
本件正本證明與原本無異
                                      書  記  官  
中    華    民    國  一○○  年    六    月    三    日
                                                      K